臺灣板橋地方法院刑事判決             100年度訴字第1802號
公  訴  人  臺灣板橋地方法院檢察署檢察官
被      告  王榮水
上列被告因毒品危害防制條例案件，經檢察官提起公訴（100 年
度毒偵字第4499號），因被告於準備程序進行中就被訴事實均為
有罪之陳述，經本院合議庭裁定由受命法官獨任進行簡式審判程
序，並判決如下：
    主  文
王榮水施用第一級毒品，累犯，處有期徒刑玖月；又施用第二級
毒品，累犯，處有期徒刑伍月。應執行有期徒刑壹年。
    事  實
一、王榮水曾因違反肅清煙毒條例等案件，經本院以86年度訴字
    第1955號判決判處應執行有期徒刑3 年8 月確定，於民國89
    年3 月16日送監執行，於90年9 月7 日縮短刑期假釋出監後
    ，又因他案撤銷假釋，應執行殘刑有期徒刑2 年1 月11日，
    並經裁定減刑為有期徒刑1 年10月確定，於96年7 月16日執
    行完畢（於本案構成累犯）。又因施用毒品案件，經本院以
    92年度毒聲字第1091號裁定送觀察、勒戒後，認有繼續施用
    毒品傾向，經本院以94年毒聲字第1184號裁定令入戒治處所
    施以強制戒治，於94年12月23日停止戒治處分釋放出所，並
    經臺灣板橋地方法院檢察署檢察官以95年度戒毒偵字第24號
    為不起訴處分確定。又於98年間，因施用毒品案件，經臺灣
    高等法院以99年度上訴字第630 號判決判處有期徒刑8 月、
    4 月確定，現仍執行中。詎仍不知戒除毒癮，分別基於施用
    第一級毒品海洛因、第二級毒品甲基安非他命之犯意，均於
    100 年3 月27日某時，在其位於新北市○○區○○街151 巷
    40弄2 號2 樓之住處，以將海洛因摻入香菸點火吸食之方式
    ，施用海洛因1 次，另以將甲基安非他命置入玻璃球吸食器
    點火燒烤吸食煙霧之方式，施用甲基安非他命1 次。嗣因王
    榮水另案經緝獲，經警於100 年3 月28日徵得其同意採尿送
    驗結果，呈鴉片類、安非他命類陽性反應，始查悉上情。
二、案經臺北市政府警察局中正第一分局移送臺灣臺北地方法院
    檢察署檢察官呈請臺灣高等法院檢察署檢察長令轉臺灣板橋
    地方法院檢察署檢察官偵查起訴。
    理  由
一、本案被告王榮水所犯係死刑、無期徒刑、最輕本刑為3 年以
    上有期徒刑或高等法院管轄第一審案件以外之罪，其於準備
    程序中就被訴事實為有罪之陳述，經本院告知簡式審判程序
    之旨，並聽取檢察官、被告之意見後，經合議庭裁定由受命
    法官獨任進行簡式審判程序，合先敘明。
二、上揭犯罪事實，業據被告於警詢、偵查及本院審理時坦承不
    諱，且經警採集被告尿液送請台灣尖端先進生技醫藥股份有
    限公司，先以EIA 酵素免疫分析法初步檢驗，再以GC/MS 氣
    相層析質譜儀法確認檢驗，均呈鴉片類及甲基安非他命陽性
    反應之情，有該公司100 年4 月15日濫用藥物檢驗報告、臺
    北市政府警察局偵辦毒品案件尿液檢體委驗單各1 紙在卷足
    參，足認被告上揭自白核與事實相符，應堪採信。綜上，本
    件事證明確，被告犯行應堪認定。
三、按施用第一、二級毒品為犯罪行為，毒品危害防制條例第10
    條定有處罰明文。故施用第一、二級毒品者，依前揭規定本
    應科以刑罰。惟基於刑事政策，對合於一定條件之施用者，
    則依同條例第20條、第23條之規定，施以觀察、勒戒及強制
    戒治之保安處分。又毒品危害防制條例於92年7 月9 日修正
    公布，自93年1 月9 日施行，其中第20條、第23條將施用毒
    品之刑事處遇程序，區分為「初犯」及「五年內再犯」、「
    五年後再犯」。依其立法理由之說明：「初犯」，經觀察、
    勒戒或強制戒治後，應為不起訴處分或不付審理之裁定；經
    觀察、勒戒或強制戒治執行完畢釋放後，「五年內再犯」者
    ，因其再犯率甚高，原實施之觀察、勒戒及強制戒治既已無
    法收其實效，爰依法追訴或裁定交付審理。至於經觀察、勒
    戒或強制戒治執行完畢釋放後，「五年後再犯」者，前所實
    施之觀察、勒戒或強制戒治已足以遮斷其施用毒品之毒癮，
    為期自新及協助其斷除毒癮，仍適用「初犯」規定，先經觀
    察、勒戒或強制戒治之程序。從而依修正後之規定，僅限於
    「初犯」及「五年後再犯」二種情形，始應先經觀察、勒戒
    或強制戒治程序。倘被告於五年內已再犯，經依法追訴處罰
    ，縱其第三次（或第三次以上）再度施用毒品之時間，在初
    犯經觀察、勒戒或強制戒治執行完畢釋放五年以後，已不合
    於「五年後再犯」之規定，且因已於「五年內再犯」，顯見
    其再犯率甚高，原實施觀察、勒戒或強制戒治，已無法收其
    實效，即應依該條例第10條處罰。至於第三次（或第三次以
    上）施用毒品之時間，是否宜有期間限制？以多久為適宜？
    則分屬刑事政策、專門醫學之範圍，非審判機關所能決定，
    有待循立法途徑解決（最高法院97年第5 次刑事庭會議決定
    要旨可參）。查被告有如事實欄所示於觀察、勒戒執行完畢
    及於該觀察、勒戒執行完畢5 年內再犯施用毒品案件，經法
    院判處罪刑確定等情，有臺灣高等法院被告前案紀錄表在卷
    可稽，是被告既曾於觀察、勒戒執行完畢釋放後「5 年內再
    犯」施用毒品案件，且經法院判處罪刑確定，又另犯本案施
    用第一、二級毒品之犯行，自非屬毒品危害防制條第20條第
    3 項所定「5 年後再犯」之情形，應認檢察官對其提起公訴
    ，應屬合法。
四、核被告所為，係犯毒品危害防制條例第10條第1 項之施用第
    一級毒品罪、同條第2 項之施用第二級毒品罪。被告施用第
    一、二級毒品前後，分別持有第一、二級毒品之低度行為，
    皆為施用之高度行為所吸收，均不另論罪。被告有如事實所
    示之犯罪科刑及執行情形，有臺灣高等法院被告前案紀錄表
    在卷可稽，其於上開有期徒刑執行完畢後5 年內，故意再犯
    本件有期徒刑以上之上揭2 罪，均為累犯，應依刑法第47
    條第1 項之規定，加重其刑。被告所犯上開2 罪間，犯意各
    別，罪名互異，應分論併罰。爰審酌被告前因施用毒品，獲
    得不起訴處分之寬典，並經法院判處罪刑確定，仍無法戒絕
    毒癮，再次漠視法令禁制而犯本罪，惟其施用毒品所生危害
    ，實以自戕身心健康為主，對於他人生命、身體、財產等法
    益，尚無明顯而重大之實害，兼衡其犯罪後坦承犯行，已知
    悔悟等一切情狀，分別量處如主文所示之刑，並合併定其應
    執行刑，以示懲儆。
據上論斷，應依刑事訴訟法273 條之1 第1 項、第299 條第1 項
前段，毒品危害防制條例第10條第1 項、第2 項，刑法第11條前
段、第47條第1 項、第51條第5 款，判決如主文。
本案經檢察官李美金到庭執行職務。
中    華    民    國   100    年    8     月    31    日
                  刑事第十二庭  法  官  張誌洋
以上正本證明與原本無異。
如不服本判決應於收受判決後10日內向本院提出上訴書狀，並
應敘述具體理由。其未敘述上訴理由者，應於上訴期間屆滿後
20日內向本院補提理由書（均須按他造當事人之人數附繕本）
「切勿逕送上級法院」。
                                書記官  張桐嘉
中    華    民    國   100    年    8     月    31    日
附錄本案論罪科刑法條全文：
毒品危害防制條例第10條
施用第一級毒品者，處 6 月以上 5 年以下有期徒刑。
施用第二級毒品者，處 3 年以下有期徒刑。